臺灣高等法院臺中分院民事判決
111年度建上易字第3號
上  訴  人  巨匠建設事業開發股份有限公司

法定代理人  許绣梅
訴訟代理人  廖怡婷律師
視同上訴人  亞洲國際工程股份有限公司（原名亞洲國際營造工
            程股份有限公司）

法定代理人  王孝瑜

被  上訴人  延整工程有限公司

法定代理人  廖稜鎔
訴訟代理人  辛啟維律師
上列當事人間請求確認工程款債權存在事件，上訴人對於中華民
國110年10月29日臺灣臺中地方法院110年度建字第19號第一審判
決提起上訴，本院於111年5月24日言詞辯論終結，判決如下：
    主    文
上訴駁回。
第二審訴訟費用由上訴人巨匠建設事業開發股份有限公司負擔。
    事實及理由
壹、程序方面：
一、按起訴請求確認他人之某法律關係存在或不存在，須以該法
    律關係之雙方當事人為共同被告一同起訴，始為當事人適格
    。若僅以其中一方當事人為被告，即非適格之當事人。倘該
    法律關係之雙方當事人受敗訴之判決，而僅其中一方當事人
    提起上訴，因該法律關係之存否對該雙方當事人必須合一確
    定，不得歧異，故其上訴之效力及於另一當事人（最高法院
    102年度台上字第2493號判決意旨參照）。查本件被上訴人
    起訴請求確認亞洲國際工程股份有限公司（下稱亞洲公司）
    對上訴人巨匠建設事業開發股份有限公司（下稱巨匠公司）
    之金錢債權於新臺幣（下同）1,497,808元之範圍內存在，
    依上開說明，因該法律關係對巨匠公司及亞洲公司必須合一
    確定，故巨匠公司提起之上訴，其效力及於亞洲公司，爰併
    列亞洲公司為視同上訴人，合先敘明。　　
二、亞洲公司經合法通知，未於言詞辯論期日到場，核無民事訴
    訟法第386條所列各款情形，爰依被上訴人之聲請，由其一
    造辯論而為判決。   
貳、實體方面：
一、被上訴人主張：亞洲公司積欠伊公司1,497,808元債務迄未
    清償。亞洲公司於民國107年7月26日與巨匠公司簽訂「○○○○
    集合住宅新建工程」（下稱系爭工程）之承攬契約（下稱系
    爭工程契約），工程總價金9,580萬元，嗣亞洲公司已完成
    如原判決附表所示系爭工程之拆款表（下稱附表）編號1至4
    之工程項目，巨匠公司依約應給付亞洲公司14,370,000元工
    程款，然巨匠公司迄今僅給付10,059,000元，尚積欠亞洲公
    司4,311,000元工程款（下稱系爭債權）。伊公司前聲請就
    系爭債權在1,497,808元及其利息、執行費等範圍內為假扣
    押，然遭巨匠公司具狀否認該債權存在，爰依強制執行法第
    120條第2項規定，提起本件訴訟，聲明求為判決確認亞洲公
    司對巨匠公司之金錢債權於1,497,808元之範圍內存在（原
    審為被上訴人勝訴之判決，上訴人聲明不服，提起上訴）。
    並答辯聲明：上訴駁回。　　
二、上訴人方面：
(一)巨匠公司則以：亞洲公司於108年3月10日即退出系爭工程，
    改由訴外人乙○營造股份有限公司（下稱乙○公司）進場承接
    ，而亞洲公司退出前，僅完成如附表編號1至3之工程項目，
    並已受領相對應之10,059,000元工程款，至附表編號4之工
    程項目「出土完成（含安全支撐工程完成）」（下稱系爭出
    土工程）則係由乙○公司於108年3月18日完成，是伊公司對
    亞洲公司並無給付系爭出土工程工程款之義務，系爭債權並
    不存在。至伊公司前對亞洲公司等提起給付違約金等訴訟，
    固經原法院為108年度建字第55號判決（下稱前案），然該
    事件之當事人、爭點與本件不同，自不受其拘束等語，資為
    抗辯。並上訴聲明：(一)原判決廢棄。(二)被上訴人於第一
    審之訴駁回。　
(二)亞洲公司於本件並未到庭或提出書狀為何聲明或陳述。　
三、經本院整理並簡化爭點結果如下（見本院卷第124頁）：
(一)不爭執事項：
  1.亞洲公司向巨匠公司承攬系爭工程，巨匠公司於107年7月26
    日與亞洲公司簽立系爭工程契約，約定系爭工程之工程總價
    為95,800,000元。
  2.亞洲公司已施作完成系爭工程第一期至第三期之「假設工程
    」、「鋼軌樁工程完成1/2」、「鋼軌樁工程全部完成」（
    如附表編號1至編號3）。　　　
  3.亞洲公司分別於107年8月3日、10月29日、11月9日檢具付款
    通知書、拆款表、請款單及現場施工照片、統一發票等文件
    ，向巨匠公司申請如上開第⒉點所示系爭工程第一期至第三
    期之工程款4,023,600元、3,017,700元、3,017,700元（含
    稅價格），並經巨匠公司分別開立4張支票共10,059,000元
    ，支付亞洲公司工程款，亞洲公司業已兌現。
  4.被上訴人聲請就亞洲公司對巨匠公司之系爭債權為假扣押，
    並經臺灣彰化地方法院（下稱彰化地院）以109司執助壬字
    第1368號執行命令（下稱系爭執行命令），禁止巨匠公司在
    1,497,808元及其利息、執行費11,986元、程序費用500元範
    圍內，對亞洲公司清償。惟巨匠公司以亞洲公司現無任何債
    權存在，無從扣押為由聲明異議。
  5.巨匠公司曾以亞洲公司溢領工程款5,939,951元及逾期完工
    應支付違約金10,154,800元為由，本於不當得利及系爭工程
    契約第24條第3項、第4項訴請亞洲公司如數給付，經前案判
    決亞洲公司未溢領工程款，且因亞洲公司與巨匠公司已終止
    系爭工程契約，亞洲公司已無如期取得使用執照之義務，而
    認巨匠公司對亞洲公司就系爭工程無違約金債權存在。
(二)爭執事項：
  1.亞洲公司有無完成系爭出土工程（如附表編號4）？
  2.亞洲公司對巨匠公司之系爭債權是否存在？　　
四、得心證之理由：　　
(一)按當事人主張有利於己之事實者，就其事實有舉證之責任，
    但法律別有規定，或依其情形顯失公平者，不在此限，民事
    訴訟法第277條定有明文。被上訴人主張亞洲公司已完成系
    爭出土工程，故對巨匠公司有系爭債權存在等情，既為巨匠
    公司所否認，並以前詞置辯，是被上訴人自應就此有利於己
    之事實負舉證責任。
(二)經查，亞洲公司已施作完成系爭工程如附表編號1至3所示第
    一期至第三期之「假設工程」、「鋼軌樁工程完成1/2」、
    「鋼軌樁工程全部完成」，並已向巨匠公司申請上開各期之
    工程款4,023,600元、3,017,700元、3,017,700元（含稅價
    格），並經巨匠公司給付完畢，為兩造所不爭執，應堪認定
    。而就附表編號4所示第四期之系爭出土工程施作部分，證
    人即施作系爭出土工程之甲○○於前案結證稱：伊從事怪手工
    作。伊有承攬系爭工程二次開挖部分的工作，因為比較深的
    地下室需要用伊的怪手才能挖到，施工期間大約是從108年3
    月3日到108年3月18日結束，但伊沒有向亞洲公司請款，因
    為它倒了。伊施工到108年3月18日，而且地下室的二次開挖
    都已經完成，開挖出來的土有放在亞洲公司所承租的土地，
    再由伊運去堆置場的，所以地下室的開挖及土方都已經完成
    了。亞洲公司退出時伊剛施工完成，伊於108年3月18日離場
    後，沒有再回到工地去施作。亞洲公司有積欠伊工程款，但
    乙○公司有先付給伊30萬元。伊有看過丙○工程行之切結書、
    估價單、統一發票（見前案卷一第211至215頁，原審卷第31
    7至319頁），這些文件是乙○公司要伊出具的，因為伊跟乙○
    公司領了30萬元。上開估價單記載「○○工地安全支撐後地下
    室第二次挖出土」等語，代表當時的鋼軌樁已經完成，第二
    次開挖是指別人已經挖過，伊去接續完成，伊完成的部分是
    出土，伊施作部分完成，出土的工程就已經完成。伊承攬的
    工作係屬出土完成項目，因為工程施作完成，亞洲公司退出
    ，當初伊向乙○公司表示伊工程已經完成，要先拿錢去付機
    械錢，所以乙○公司就先幫亞洲公司墊款給伊。伊為亞洲公
    司承攬施作所完成之工作，已至地下室出土完成，伊所施作
    的工作完成時，安全支撐工程也已完成，因為安全支撐要先
    完成，伊才能夠進場施工，伊的怪手是搭建在安全支撐上面
    ，安全支撐工程一定要先完成，伊的怪手才能搭在上面施作
    等語（見原審卷第123至129頁）。可知亞洲公司與巨匠公司
    合意退場時，工程實際進度已至如附表編號4之出土完成階
    段，安全支撐工程全部完成，證人甲○○方得進場施作出土工
    程，並有上開估價單可稽（見原審卷第319頁）；且係證人
    甲○○向後承包商表示出土工程已完成，方由乙○公司代亞洲
    公司給付30萬元之工程款，並有前揭切結書可稽（見原審卷
    第317頁）。依該切結書內容所示，乙○公司係代付甲○○與亞
    洲公司間截至108年3月31日之總工程款60萬元，以30萬元結
    清。是依亞洲公司前揭請款過程，及證人甲○○前開證述其已
    於108年3月18日完成出土工程，並經其向乙○公司表示完工
    而請乙○公司代亞洲公司墊付工程款30萬元，得乙○公司同意
    給付等情事觀之，應堪認系爭出土工程至遲於108年3月18日
    已全部完工。
(三)再參諸巨匠公司所提出系爭工程工地主任丁○○陳報工程進度
    之通訊軟體LINE對話紀錄所示，108年3月7日至108年3月13
    日，均有進行二次開挖、出土工作（見本院卷第195至209頁
    ），其間並於108年3月11日進行安全支撐「檢驗」（見本院
    卷第205頁），並於108年3月20日開始進行混凝土（PC）澆
    置工程（見本院卷第229至231頁）。可徵證人甲○○證稱其施
    工至108年3月18日離場時，地下室之二次開挖工程都已經完
    成等情，確屬無訛；且於證人甲○○施作系爭出土工程期間，
    係就安全支撐工程進行檢驗而非施作，顯見證人甲○○證稱安
    全支撐工程要先完成，伊的怪手才能搭在上面施作等語，亦
    屬可信。況於證人甲○○於108年3月18日離場後，系爭工程即
    開始進行混凝土澆置工程，此部分已屬附表編號5以降所示
    混凝土澆置之工程範疇，其後並未再有何開挖、出土之工作
    ，益徵系爭出土工程含安全支撐工程確已完成。巨匠公司主
    張亞洲公司於合意退場時僅工作至第三期鋼軌樁工程，系爭
    出土工程、安全支撐工程未完成云云，委無可採。況依附表
    所示，亞洲公司於完成安全支撐工程時，就該工項可依約請
    求之款項為4,790,000元（累計則為14,370,000元），此有
    系爭工程之承攬契約書可證（見原審卷第100頁）。衡諸亞
    洲公司向巨匠公司請領之總款項10,059,000元，遠低於約定
    之14,370,000元，是亞洲公司對於巨匠公司有系爭債權存在
    ，應可採信。
(四)上訴人雖主張系爭出土工程為乙○公司所完成，並非亞洲公
    司完成云云，並提出108年3月10日網路上傳申請變更畫面、
    變更承造人申報書為據（見原審卷第307至309頁）。然查，
    巨匠公司與乙○公司係於108年4月1日始就系爭工程簽訂承攬
    契約，有該承攬契約書可稽（見原審卷第277至281頁），依
    該承攬契約書第6條關於工程期限約定：1.開工日期：乙方
    （即乙○公司）應於簽訂合約後，等候甲方通知，方可開工
    等語（見原審卷第277頁），則乙○公司就系爭工程之開工日
    期應於雙方在108年4月1日簽約之後，巨匠公司主張亞洲公
    司於108年3月10日退場後，即改由乙○公司進場承接乙節，
    顯無可採。再者，巨匠公司與亞洲公司於合意終止系爭工程
    之承攬契約後，亞洲公司將所施作完成之工作，及工作地點
    現場交由巨匠公司管理，以供巨匠公司就未完成之工作再發
    包予他人繼續承作，巨匠公司於再行發包前，自應就亞洲公
    司施作完成之工作，加以保全現場並與亞洲公司合力清點結
    算。惟巨匠公司於終止後即再行發包予乙○公司承作，就亞
    洲公司承作已完成之工項，未能提出保全現場及與亞洲公司
    共同清點計算之資料，自難以巨匠公司單方無憑之主張，遽
    認系爭出土工程之完工均係由乙○公司承接後所完成。參諸
    巨匠公司與乙○公司之承攬契約書，巨匠公司將亞洲公司未
    完成之工程再轉包予乙○公司承作，乙○公司承攬之報酬總額
    為65,193,000元，與亞洲公司承攬總價相差30,607,000元【
    計算式：95,800,000元－65,193,000元＝30,607,000元】，其
    差額遠高於亞洲公司向巨匠公司承領之10,059,000元。審以
    巨匠公司所提出其與乙○公司之比率明細表（見原審卷第283
    頁），其記載乙○公司承作之項目雖記載包括（期別1）出土
    完成（含安全支撐工程完成，比率12％即7,823,160元），該
    工項之工程款約定7,823,160元遠高於巨匠公司與亞洲公司
    約定之4,790,000元，已不符合常情。且依證人甲○○前開證
    述，甲○○施作完成時該出土完成工項已全部完成，僅亞洲公
    司未給付其工程30萬元，經其向乙○公司表示已完成出土工
    程，而由乙○公司代亞洲公司向其給付工程款30萬元，是乙○
    公司雖於108年3月10日變更為系爭工程之承造人，然甲○○於
    不久後之108年3月18日即完成出土工程，且工程款亦僅30萬
    元，考及系爭出土工程之
　　款項總額為4,790,000元，則除上開代付30萬元之施作部分
    外，顯然亞洲公司就系爭出土工程已幾近完工，足證巨匠公
    司與乙○公司之比率明細表，就出土完成工項之約定即有不
    實。巨匠公司未能提出其支付予乙○公司完成出土完成工項
    全部支出資料，尚難以巨匠公司與乙○公司之承攬契約內容
    或變更承造人申報資料，即認亞洲公司就系爭出土工程未有
    施作之事實存在。是亞洲公司已依約完成系爭出土工程，應
    可認定。
(五)上訴人另主張證人甲○○並未完成系爭出土工程，系爭債權並
    不存在等語，並以證人丁○○於前案證述及證人即亞洲公司暨
    巨匠公司職員戊○○於本院所證為憑。然查：
　1.證人甲○○之施作內容為系爭出土工程之最後階段，已如前述
    。證人丁○○雖於前案證稱：伊自108年3月15日至3月底擔任
    系爭工程之工地主任，負責管理工地，在108年3月15日之前
    偶而也會派伊去工地看。伊有寫過工作日誌，資料應該是在
    亞洲公司裡面，工作日誌是交給工務助理。請款是工務部的
    人在負責，請款流程伊不清楚，只有在請款需要照片的時候
    伊會協助提供。亞洲公司是依照合約的請款順序去請款，都
    要完成工作才可以請款，本件沒有預支工程款。伊只有作小
    樣工地的工具清點而已，亞洲公司完成的工程、還有可依照
    完成項目及可以請領的款項，伊沒有幫忙清點。亞洲公司離
    場後，伊仍在現場擔任工地主任，從108年4月1日受僱於業
    主即巨匠公司，因為還有工程沒有完工，巨匠公司就聘伊到
    他們公司擔任工地主任。工作日誌是從108年4月1日開始記
    載，當時記得是開始地下室工程。亞洲公司退出系爭工程施
    作時，鋼軌樁工程已經有定到地下室，但還沒有完成，地下
    室的出土工程也還沒完成。鋼軌樁要先定，固定完後再開挖
    ，開挖完成之後再做木板樁保護，鋼軌樁中間需要有木板來
    作保護，那是要挖土之後才能作，一般來講要木板做完，才
    能作鋼軌樁工程，一層一層做保護。伊沒有看過工程明細表
    。照片上面寫「11月9日鋼軌樁工程全部完成」（見原審卷
    第245頁），是指鋼軌樁施打定樁完成，屬於第一階段，後
    階段還有出土保護施作工程等語（見原審卷第109至117頁）
    。可知證人丁○○並未清點亞洲公司已施作之工項，及計算已
    施作工程可向其請款之數額，且證人丁○○係於108年3月15日
    方至工地現場，顯然其對巨匠公司與亞洲公司在108年3月15
    日前履約及完成估驗請款之事項，並無參與。而證人丁○○到
    工地後既未清點亞洲公司在現場之施工項目及該等完工項目
    之承攬報酬數額，且其既未曾看過系爭工程之工程明細表，
    自對於亞洲公司在現場之施工項目及該等完工項目之承攬報
    酬數額不知情；又其一方面證稱鋼軌樁要先定，固定完後再
    開挖，開挖完成後再做木板樁保護，一方面又證稱一般來講
    要木板做完，才能作鋼軌樁工程，對於同一工程之工序說法
    前後不一；況亞洲公司已施作完成附表編號3所示系爭工程
    第三期之「鋼軌樁工程全部完成」工程項目，為兩造所不爭
    執，並有現場照片為憑（見原審卷第245頁），證人丁○○證
    稱系爭工程進度鋼軌樁工程尚未完成云云，亦有出入。是難
    以證人丁○○上開證述推認系爭出土工程並未完成。
　2.另證人戊○○雖於本院結證稱：伊受僱於亞洲公司期間，有負
    責系爭工程之採購發包事項，及對業主的合約、現場進度追
    蹤，亞洲公司退場後，伊於108年5至7月間有受僱於巨匠公
    司。伊有會辦系爭工程之工程款請款作業，工地進度完成後
    回報照片，由工務助理製作對巨匠公司的請款單，系爭工程
    每次請款，都需要經過驗收，才會撥款，如果驗收不通過，
    由工地改善後提供照片給建設公司，再經建設公司複驗後才
    付款。系爭工程的實際工程進度，每天工地會上傳照片到LI
    NE群組，伊每週會到系爭工地開工務會議。附表編號4「出
    土完成（含安全支撐工程完成）」之施工內容如原審卷第40
    7頁所示流程，安全支撐工程包含止水板工程還有帆布工程
    完成，才算完成。甲○○進行出土工程，其施工內容為土方挖
    除運棄，其施工情形如原審卷第413頁所示，其離場時項次4
    所示工程尚未全部完工。108年3月初，伊有到工地與巨匠公
    司、甲○○三方協議後續整案由巨匠公司接手，巨匠公司接手
    後，仍有委託甲○○繼續進行施工，施工費用由巨匠公司支付
    ，與亞洲公司無關。亞洲公司退場時，伊有參與清點現場施
    工進度，清點結果如原審卷第411頁為清點現況，土方尚未
    出土完成，由甲○○持續出土，安全支撐也尚未完成。甲○○出
    土工程完成後，還有進行混凝土工程跟安全支撐剩餘工程，
    時間大概在108年3至4月期間，施工情形如原審卷第421頁現
    場照片所示。原審卷第269頁估價單所示款項付款完畢後，
    不代表安全支撐工程已經完工，請款單上寫「安全支撐後地
    下室第二次開挖出土」應為筆誤等語（見本院卷第378至383
    頁）。然查：
　①附表編號4工程項目係記載為「出土完成（含安全支撐工程完
    成）」，並未記載含止水板、帆布工程；參諸巨匠公司所提
    出系爭工程進度之LINE對話紀錄顯示，108年3月7日至108年
    3月13日，均有進行二次開挖、出土工作（見本院卷第195至
    209頁），嗣於108年3月20、21、22日開始持續進行混凝土
    （PC）澆置工程（見本院卷第229至231頁），後於108年3月
    31日、4月1日始開始進行止水板、帆布工程（見本院卷第25
    3至261頁），可見止水板、帆布工程係在進行混凝土澆置工
    程之後始行施作，而混凝土澆置工程之工序則係在附表編號
    4所示「出土完成（含安全支撐工程完成）」工項之後，即
    附表編號5以下之各層「混凝土澆置完成」工項中始為施工
    ，顯見止水板、帆布工程並非在「出土完成（含安全支撐工
    程完成）」之工程階段施作，而係在「出土完成（含安全支
    撐工程完成）」完成後之「混凝土澆置」階段中施作，則證
    人戊○○所證上開工序或編號4工項之施工內容包括止水板、
    帆布工程等語，既無附表所示工項內容為憑，且顯與前揭系
    爭工程進度不符，要無可採。況證人戊○○證稱亞洲公司退場
    時，伊參與清點現場施工進度，土方尚未出土完成云云，所
    引據如原審卷第411頁所示照片之清點結果，其圖片說明已
    表明係108年3月7日甲○○之怪手挖土機作業情形（見原審卷
    第411頁），斯時尚在進行開挖出土作業，並非甲○○離場時
    即108年3月18日時之實際作業照片，顯難據以援證為甲○○離
    場時即108年3月18日時之實際作業照片，不能證明甲○○離場
    時系爭出土工程尚未完成。
　②再者，乙○公司係代付甲○○與亞洲公司間截至108年3月31日之
    總工程款60萬元，已如前(二)段所述，所開立之發票買受人
    亦記載為亞洲公司（見原審卷第318頁），並非乙○公司或巨
    匠公司，證人戊○○證稱與亞洲公司無關，亦與前揭切結書內
    容不符，且該次請款之估價單上既已載明「安全支撐『後』地
    下室第二次開挖出土」，總金額60萬元（見原審卷第319頁
    ），經乙○公司同意以30萬元結清（見原審卷第317頁），證
    人戊○○證稱上開記載為筆誤云云，容係臆測，亦無可採。衡
    諸證人戊○○前因勞資糾紛而與訴外人己○營造股份有限公司
    （下稱己○營造）發生爭訟，有原法院108年度勞訴字第189
    號判決可稽（見本院卷第165至178頁），經質之證人戊○○稱
    ：「（問：你剛才說你曾在108年5至7月擔任巨匠公司之職
    員，是否於108年度勞訴字第189號與己○營造有勞資糾紛之
    訴訟？你是否因此對亞洲公司有所不滿？）拒絕回答，後改
    稱我不清楚108年度勞訴字第189號與己○營造有勞資糾紛。
    第二個問題否。我剛才拒絕回答是因為我聽不清楚問題。」
    、「（問：依據臺中地院108年度勞訴字第189號判決記載，
    你是否從106年9月1日起到108年4月20日止，在己○營造擔任
    採購經理？）是。（問：亞洲公司與己○營造關係為何？）
    關係企業，我同時在亞洲公司跟己○營造任職。」等語（見
    本院卷第383、384頁），其起先隱瞞與己○營造之關聯，經
    提示上開判決後始表明其與己○營造之僱傭關係暨與亞洲公
    司之關聯性，觀諸證人戊○○刻意迴避上情之舉，可見其所為
    不利亞洲公司之上開證述，非無因該案而生偏頗之虞。
　3.是綜據上開各情，證人丁○○及戊○○所為前揭證述，均難推認
    系爭出土工程並未完成。
(六)上訴人雖主張：系爭出土工程未經驗收合格，依系爭工程契
    約第18條之約定，自無給付該部分工程款之義務等語。惟按
    稱承攬者，謂當事人約定，一方為他方完成一定之工作，他
    方俟工作完成，給付報酬之契約；報酬應於工作交付時給付
    之，無須交付者，應於工作完成時給付之。工作係分部交付
    ，而報酬係就各部分定之者，應於每部分交付時，給付該部
    分之報酬，民法第490條第1項、第505條分別定有明文。又
    系爭工程契約第21條、第18條第1款、第2款約定：甲方（即
    巨匠公司，下同）有按期付款之義務；驗收及接管：乙方（
    即亞洲公司，下同）於工程完成時，應即通知甲方。甲方接
    獲乙方前項通知時，甲方應於10日按施工圖面或變更後計畫
    進行初驗，俟驗收合格後，甲方於乙方持發票辦理請款起三
    日內付清承包價款。驗收時如有局部不合格時，乙方應即在
    限期內修理完成後，再行申請甲方複驗。經驗收合格後，甲
    方應即行接管（保固除外）等語（見原審卷第97頁），並將
    各工程款明細名列拆款表於系爭工程契約附件如附表所示（
    見原審卷第100至102頁）。足見系爭出土工程完工後，巨匠
    公司有依上開約定期限內驗收之義務，並依亞洲公司施作內
    容依約給付工程款。查亞洲公司施作系爭出土工程將近完工
    ，僅於系爭出土工程末期，因經營不善倒閉，然仍由證人甲
    ○○完工，已如前述。巨匠公司對此知之甚詳，其自應於系爭
    出土工程完工後即行驗收，僅於驗收有瑕疵時，因亞洲公司
    已倒閉而無法改正，或該瑕疵不能改正時，得自行或使第三
    人改正，並向亞洲公司請求償還改正必要之費用（如證人甲
    ○○施作之費用），或終止契約或減少契約價金，巨匠公司不
    得拒絕驗收，亦無以此拒絕給付該部分工程款之權利。然巨
    匠公司並未就亞洲公司施作完成之工作加以保全現場並驗收
    結算，即再行發包予乙○公司承作，自難以亞洲公司完成之
    系爭出土工程未經驗收為由，拒絕給付該部分工程款，上訴
    人上開主張，亦非可採。
(七)再查，亞洲公司並未溢領系爭工程之工程款，且巨匠公司對
    亞洲公司就系爭工程亦無違約金債權存在，此為兩造所不爭
    執，並有前案判決附卷可參（見原審卷第73至94頁），是巨
    匠公司對於亞洲公司就系爭工程並無其他債權可為抵銷。從
    而，亞洲公司已完成如附表編號1至編號4之工程，亞洲公司
    累計可申請總額為14,370,000元。然巨匠公司僅給付10,059
    ,000元，為兩造所不爭執，亞洲公司未及請領之金額應為4,
    311,000元【計算式：14,370,000元－10,059,000元＝4,311,0
    00元】，故被上訴人主張亞洲公司對巨匠公司有系爭債權存
    在，自屬有據，則於系爭債權範圍內之1,497,808元金錢債
    權即屬存在，應堪認定。　　
五、綜上所述，被上訴人依強制執行法第120條第2項規定，請求
    確認亞洲公司對巨匠公司之金錢債權於1,497,808元之範圍
    內存在，自屬正當，應予准許。從而原審所為上訴人敗訴之
    判決，並無不合。上訴論旨指摘原判決不當，求予廢棄改判
    ，為無理由，應駁回上訴。
六、本件事證已臻明確，兩造其餘之攻擊或防禦方法及所提之證
    據，經本院斟酌後，認為均不足以影響本判決之結果，爰不
    逐一論列，附此敘明。
七、據上論結，本件上訴為無理由，依民事訴訟法第449條第1項
    、第78條、第85條第1項但書、第463條、第385條第1項前段
    ，判決如主文。
中　　華　　民　　國　　111 　年　　6 　　月　　14　　日
　　　　　　　　工程法庭　　審判長法　官　游文科
　　　　　　　　　　　　　　　　　法　官　李慧瑜
　　　　　　　　　　　　　　　　　法　官　吳崇道
正本係照原本作成。
不得上訴。
　　　　　　　　　　　　　　　　　書記官　洪郁淇
　　　　　　　　　　　　　　　　　
中　　華　　民　　國　　111 　年　　6 　　月　　14　　日